臺灣苗栗地方法院交通事件裁定　　　　94年度交聲字第90號
原處分機關　 台北市交通事件裁決所
受處分人即
異　議　人　 甲○○
　　 　　　　　　　　　之3號
上列異議人即受處分人因違反道路交通管理處罰條例案件，對於
台北市交通事件裁決所民國94年4 月21日北市裁三字第裁22-AM0
000000號號所為之處分（原舉發案號：臺北市警察局警察局北市
警交字第AM0000000）， 聲明異議，本院裁定如下：
    主  文
原處分撤銷。
甲○○不罰。
    理  由
一、按「白實線設於路段中者，用以分隔快慢車道或指示路面範
    圍；汽車在雙向四車道行駛時，除準備停車或臨時停車外，
    不得駛出路面邊線或跨越兩條車道行駛。道路交通標誌標線
    號誌設置規則第149 條第1 項第3 款前段、道路交通安全規
    則第98條第1 項第5 款定有明文。又汽車駕駛人，爭道行駛
    ，任意駛出邊線，或任意跨越兩條車道行駛者，處6 百元以
    上1 千8 百元以下罰鍰；汽車駕駛人有上開情形時，除依原
    條款處罰鍰外，並記違規點數1 點，道路交通管理處罰條例
    第45條第1 項第12款及第63條第1 項第1 款分別定有明文。
二、原處分意旨以：異議人即受處分人甲○○於民國93年4 月19
    日13時54分許，駕駛車號L3－6709號自用小客車，在臺北市
    新生高架橋，因「任意跨越兩條車道行駛」違規，經警逕行
    舉發，乃依道路交通管理處罰條例第45條第1 項第12款之規
    定，裁處異議人罰鍰新臺幣（下同）1 千8 百元。又行政程
    序法有關送達規定如下：
    第72條送達，於應受送達人之住居所、事務所或營業所為
      之。但在行政機關辦公處所或他處會晤應受送達人時，得
      於會晤處所為之。對於機關、法人、非法人之團體之代表
      人或管理人為送達者，應向其機關所在地、事務所或營業
      所行之。但必要時亦得於會晤之處所或其住居所行之。應
      受送達人有就業處所者，亦得向該處所為送達。
    第73條於應送達處所不獲會晤應受送達人時，得將文書付
      與有辨別事理能力之同居人、受僱人或應送達處所之接收
      郵件人員。前項規定於前項人員與應受送達人在該行政程
      序上利害關係相反者，不適用之。應受送達人或其同居人
      、受僱人、接收郵件人員無正當理由拒絕收領文書時，得
      將文書留置於應送達處所，以為送達。
    第74條送達，不能依前二條規定為之者，得將文書寄存送
      達 地之地方自治或警察機關，並作送達通知書兩份，一
      份黏貼於應受送達人住居所、事務所、營業所或其就業處
      所門首，另一份交由鄰居轉交或置於該送達處所信箱或其
      他適當位置，以為送達。前項情形，由郵政機關為送達者
      ，得將文書寄存於送達地之郵政機關。寄存機關自收受寄
      存文書之日起，應保存3 個月。
    第78條對於當事人之送達，有下列各款情形之一者，行政
      機關得依申請，准為公示送達︰一、應為送達之處所不明
      者。二、於有治外法權人之住居所或事務所為送達而無效
      者。三、於外國或境外為送達，不能依第86條之規定辦理
      或預知雖依該規定辦理而無效者。有前項所列各款之情形
      而無人為公示送達之申請者，行政機關為避免行政程序遲
      延，認為有必要時，得依職權命為公示送達。當事人變更
      其送達之處所而不向行政機關陳明，致有第1 項之情形者
      ，行政機關得依職權命為公示送達。
三、異議意旨略以：沒有收到舉發單，因此聲明異議云云。
四、經查：
   （一）異議人即受處分人甲○○於上開時間，駕駛上開自用
         小客車，在臺北市新生高架橋，因「任意跨越兩條車
         道行駛」違規經警逕行舉發之事實，有臺北市政府警
         察局舉發違反道路交通管理事件通知單、原處分機關
         違反道路交通管理事件裁決書各1 份附卷可按，堪認
         為真實。
   （二）原處分機關裁處本件異議人邱錦川上於93年4 月19日
         13時54分許，駕駛車號L3－6709號自用小客車，在臺
         北市新生高架橋，因「任意跨越兩條車道行駛」違規
         ，經警逕行舉發，經臺北市警察局（下稱原舉發機關
         ）掣單逕行舉發後按址郵寄，因無法送達，遂依法辦
         理公示送達，有臺北市政府警察局交通警察大隊94 年
         8 月31日北市警交大三字第09433996900 號函在卷為
         其依據。惟查，異議人自89年7 月28日遷居於「苗栗
         縣獅潭鄉永興村上大窩13之3 號」，此經本院依職權
         調取異議人個人基本資料表1 紙附卷足憑，參照如上
         有關送達之規定，應先送達於異議人之住居所、事務
         所或營業所或留置送達、寄存送達不能之後，才能因
         為異議人送達之處所不明，依公示送達之法律規定辦
         理。而本件原舉發機關先將舉發通知單郵寄異議人已
         經遷移之原戶籍地址，無法送達後，逕行公示送達，
         於法尚有未合，自不發生舉發通知單已合法送達於異
         議人之效力。則本件舉發通知單既未經合法送達，依
         上開條文規定及說明，即難謂已完成舉發之程序，行
         政處分當然未生效力。次查，本件違規行為發生於93
         年4 月19日，原舉發機關雖於同月28日即填製舉發通
         知單逕行舉發，惟上開舉發通知單既然未依法送達異
         議人，已詳如上述，足見本件異議人未曾收受任何舉
         發通知單，迄至94年4 月21日收受原處分機關裁決書
         後得悉前情，距行為成立之日即93年4 月19日，顯已
         逾3 個月，依道路交通管理處罰條例第90條第1 項之
         規定，應不得為舉發之行為。是本件異議為有理由，
         原處分應予撤銷，另諭知異議人不罰，以資適法。
據上論結，應依道路交通案件處理辦法第20條，裁定如主文。
中　　華　　民　　國　　94　　年　　10　　月　　7　　日
                  交通法庭    法  官  張珈禎
右正本證明與原本無異。
如不服本裁定應於送達後5 日內向本院提出抗告狀。
                              書記官  黃雅琦
中　　華　　民　　國　　94　　年　　10　　月　　19　　日
